【裁判字號】    97,訴,2779
【裁判日期】    980327
【裁判案由】    妨害電腦使用罪
【裁判全文】
臺灣臺中地方法院刑事判決              97年度訴字第2779號
                                      97年度訴字第3719號
公  訴  人  臺灣臺中地方法院檢察署檢察官
被      告  乙○○
            庚○○
            己○○
上三人共同
選任辯護人  劉喜律師
上列被告等因妨害電腦使用罪案件，經檢察官提起公訴（97年度
偵續字第110號）及追加起訴 (97年度偵字第16385號) ，本院判
決如下：
    主    文
乙○○共同無故取得他人電腦相關設備之電磁紀錄，致生損害於
他人，處有期徒刑拾月，減為有期徒刑伍月，如易科罰金，以新
臺幣壹仟元折算壹日。扣案之東芝牌筆記型電腦壹臺沒收之。
己○○共同無故取得他人電腦相關設備之電磁紀錄，致生損害於
他人，處有期徒刑捌月，減為有期徒刑肆月，如易科罰金，以新
臺幣壹仟元折算壹日。扣案之東芝牌筆記型電腦壹臺沒收之。
庚○○無罪。
    犯罪事實
一、乙○○為康培士英語諮詢顧問有限公司（下稱康培士公司）
    之實際負責人及自民國96年2月8日起迄今之登記負責人，負
    責經營康培士公司之業務，己○○與辛○○ (另案經本院以
    97年度訴字第82號判決公訴不受理確定在案)2人均為康培士
    公司之程式設計及網路管理工程師，負責網路管理工作。詎
    乙○○、己○○與辛○○竟基於共同妨害他人電腦使用之犯
    意聯絡，於95年12月間，由乙○○指示辛○○、己○○2人
    設法進入歌倫比亞企業集團（包括康仕坦實業股份有限公司
    、麥奇數位股份有限公司、凱迪亞諮詢顧問股份有限公司及
    歌倫比諮詢顧問股份有限公司，下統稱歌倫比亞公司）系統
    以取得客戶資料，嗣先由辛○○測得歌倫比亞公司員工丁○○之電子郵件帳號及密碼後，並依該電子郵件內之通訊人紀
    錄資料，查知歌倫比亞公司董事長楊明的帳號，辛○○再將
    上揭資料交由己○○研判何系統係歌倫比亞公司建制客戶資
    料之系統，並於臺中市○○區○○街490號4樓之3之康培士
    公司辦公處所，與己○○共同瀏覽歌倫比亞公司內部的網站
    ，及於其位在臺中市○區○○路1段152之7號1樓之住處，接
    續多次利用電腦及網路連線設備連線至歌倫比亞公司之電子
    郵件伺服器（網址mail.smartabc.com），並先後輸入上開
    丁○○之電子郵件的帳號、密碼，而入侵哥倫比亞公司之前
    揭網站伺服器主機等電腦相關設備，且下載取得該電腦設備
    中所儲存之歌倫比亞公司客戶資料之電磁紀錄後，即據此發
    送電子郵件及手機簡訊予歌倫比亞公司之前述客戶，為康培
    士公司招攬業務，致生損害於歌倫比亞公司。嗣於96年2月7
    日17時許，為警至前述康培士公司辦公處所執行搜索，扣得
    康培士公司所有之客戶資料及系統原始、收發郵件工具程式
    及郵件備份等光碟3片、ACER電腦主機、電腦螢幕、電腦鍵
    盤及電腦滑鼠各1件，及於同日19時15分許，在辛○○前揭
    住所處執行搜索，並扣得辛○○所有供入侵歌倫比亞公司電
    腦設備之用的東芝牌筆記型電腦1臺，並循線查悉上情。
二、案經歌倫比亞公司訴由內政部警政署刑事警察局移送臺灣臺
    中地方法院檢察署檢察官偵查起訴及追加起訴。
    理    由
壹、有罪部分：
一、證據能力部分：
(一)、本件被告乙○○於本院準備程序時表示其對證人辛○○對
      於會議有錄音行為，其動機可議之詞，核未明確表示對證
      人辛○○所提出康培士公司於96年7月27日之會議錄音譯
      文之證據能力有爭執，而被告乙○○之選任辯護人於97年
      11月25日當庭以書狀陳明「…錄音譯文…其內容毫無乙○○指示康培士公司人員或指示辛○○侵害歌倫比亞公司之
      行為，故反而可以證明辛○○所供述並不實在」等語 (見
      本院第2779號卷頁123)，亦未見對此錄音譯文之證據能力
      為爭執；又被告己○○在準備程序中陳稱其未看過手機簡
      訊照片及電子郵件內容之詞，而其選任辯護人當庭表示會
      將閱得之手機簡訊照片及電子郵件內容供被告己○○閱覽
      之情，而迄於言詞辯論終結前，被告己○○及其選任辯護
      人均未就此部分主張有何刑事訴訟法第159條第1項不得為
      證據之情形，應認其等已同意卷附之手機簡訊照片及電子
      郵件內容之書面證據資料作為證據；另被告己○○於本院
      準備程序時表示其對刑事警察局偵六隊五組偵查報告有意
      見，惟本院審酌其所爭執者係「偵查報告表示有找到1個
      檔案，但在警察局公開的現場偵查，沒有發現電子郵件名
      單的檔案」之內容，核係屬對於刑事警察局偵六隊五組偵
      查報告證明力之爭執；故綜上，應認為被告乙○○、己○○及其共同選任辯護人對於卷內書面證據資料之證據能力
      並未有所爭執，迄於言詞辯論終結前，亦未主張有何刑事
      訴訟法第159條第1項不得為證據之情形，其等業已同意本
      件 (含偵查卷及調查筆錄) 卷內之書面證據資料均得作為
      證據，且經本院審酌後，認本件卷內證據資料並無不適當
      之情形，應認均有證據能力。
(二)、按被告以外之人於審判外之言詞或書面陳述，除法律有規
      定者外，不得作為證據，刑事訴訟法第159條第1項定有明
      文，此即學理上所稱「傳聞證據排除法則」。被告以外之
      人於偵查中向檢察官所為之陳述，除顯有不可信之情況者
      外，得為證據；被告以外之人於審判外之陳述，雖不符同
      法第159條之1至第159條之4之規定，而經當事人於審判程
      序同意作為證據，法院審酌該言詞陳述或書面陳述作成時
      之情況，認為適當者，亦得為證據。當事人、代理人或辯
      護人於法院調查證據時，知有第159條第1項不得為證據之
      情形，而未於言詞辯論終結前聲明異議者，視為有前項之
      同意，亦為同法第159之1第2項及第159條之5所分別明定
      。而鑒於採用傳聞證據排除法則之重要理由之一，係因傳
      聞證據未經當事人之反詰問予以覈實，若當事人願放棄對
      原供述人之反對詰問時，原則上即可承認該傳聞證據之證
      據能力，而揆諸我國刑事訴訟法第159條之5之立法理由，
      除參照前述傳聞證據排除法則之基本法理外，亦參考日本
      刑事訴訟法第326條之立法例，查日本刑事審判實務之運
      作，有關檢察官及被告均同意作為證據之傳聞書面材料或
      陳述，可直接援引該國刑事訴訟法第326條作為傳聞例外
      之法律依據，僅在檢察官與被告不同意之情況下，乃須根
      據其他傳聞例外規定俾以斟酌該等書面材料或陳述是否具
      有證據能力，在當事人間無爭執之案件中，傳聞證據基本
      上均可依據前引規定提出於法院使用。據此，我國刑事訴
      訟法第159條之5之適用應可作同上之解釋，本件被告己○○於本院準備程序時表示其對證人辛○○、丁○○、羅勇
      輝的證詞有意見，惟本院審酌其所爭執者係「辛○○表示
      伊協助他的證詞與事實不符，而丁○○、羅勇輝說是辛○○是經由伊協助而得到董事長帳號，與事實不符」等內容
      ，核係屬對於證人辛○○、丁○○、羅勇輝等人證述內容
      證明力之爭執，而本院審酌證人在審判外之陳述，固屬傳
      聞證據，惟被告乙○○、己○○2人之共同選任辯護人當
      庭表示對於證人之證言的證據能力無意見，且迄於言詞辯
      論終結前，被告乙○○、己○○2人對於證人證詞之證據
      能力並未為異議之聲明，且證人陳述作成時之情況，核無
      違法取證及證明力明顯過低而顯有不可信之瑕疵及情況，
      亦認為以之作為證據為適當，故依上開規定及說明，本件
      證人於審判外之證述自得作為證據，合先敘明。
二、訊據被告乙○○、己○○均矢口否認有為上開犯罪事實，被
    告乙○○辯稱：辛○○係自己為學習之用而進入歌倫比亞公
    司丁○○之電子郵件帳戶，且其進入康培士公司不到1個月
    ，亦非康培士公司高層，伊不可能指使或授權辛○○從事本
    案犯行，警方僅於辛○○的個人電腦查獲歌倫比亞公司的資
    料，惟康培士全公司包括資訊部門均無關於歌倫比亞公司的
    資料，且辛○○對於康培士公司內部會議予以錄音，其行為
    動機誠屬可議，且徐明谷所述勘驗電腦過程與實際發生情形
    不符，當時當場確實未找到任何資料，始叫伊、庚○○與己○○先行離去，伊有向徐明谷表示歌倫比亞公司人員、辛○○還在現場有無關係，徐明谷表示現場均有錄影所以沒有關
    係云云；被告己○○辯稱：伊平常即會與乙○○在康培士公
    司6樓陽台討論事情，乙○○未曾指示伊與辛○○設計程式
    侵入歌倫比亞公司攫取商業資料，伊亦未協助辛○○攫取歌
    倫比亞公司部分資料及研判後入侵系統，康培士公司的簡訊
    、客戶名單均由業務部門取得，辛○○坐在伊的隔壁，就程
    式設計會與伊討論，但就入侵電腦類似之情形未曾向伊詢問
    ，且伊與辛○○的作業內容是各自分開的，公司電腦如何使
    用是由個人決定，康培士公司主管不會介入、查核，警方偵
    查報告表示有找到一個檔案但沒有發現電子郵件名單的檔案
    ，手機簡訊照片與電子郵件內容伊均未看過云云。惟查：
(一)、證人戊○○到庭證稱：伊於97年5月15日下午2時許，在刑
      事警察局中部打擊犯罪中心2樓會議室勘驗電腦，在電腦
      備份檔中找到Backcup.bkf的檔案時，乙○○、庚○○、
      己○○均有在現場，當天伊或壬○○並無請乙○○、庚○○、己○○3人先行離開之事，伊亦未說查詢不到任何資
      料，故要乙○○、庚○○、己○○3人先走的話，所有在
      場的人均係勘驗完電腦及錄影機關閉後才離開，伊發現檔
      案後並未將檔案列印出來請被告簽名，係請辛○○複製該
      檔案後存取在電腦桌面或硬碟處，嗣經檢察官同意後將檔
      名ClientMailAddress.email的檔案提供給歌倫比亞公司
      人員做比對，97年6月1日之刑事警察局偵六隊五組職務報
      告書係伊製作書寫且其內容均屬實在等語  (見本院97 年
      度訴字第2779號卷頁110反至113），復證人壬○○到院證
      述：伊於刑事警察局中部打擊犯罪中心勘驗電腦，經與辛○○討論後才找到Backcup.bkf檔案，且該檔案經壓縮處
      理過，尚需經過還原程序，無法簡單開啟讀取，伊找到內
      容後當時乙○○、庚○○、己○○3人均仍在現場，有給
      在場所有人員觀看該檔案且有逐一詢問，當時己○○以證
      人身分到場，乙○○及庚○○均表示以己○○的意見為主
      ，己○○當場有看該檔案且點頭表示認同，並沒有陳述其
      他意見，伊當日查到該備份檔案時，有以電話向檢察官請
      示，經指示先複製一份燒成光碟後供歌倫比亞公司人員比
      對，才結束勘驗，當天勘驗資料事後有陳報給檢察官且有
      做備份，該份Backcup.bkf檔案及還原出來有一個ClinetM
      ailAddress.email均尚保存在扣案電腦主機內，可自扣案
      電腦主機以找出Backcup.bkf檔案，並再次還原出ClinetM
      ailAddress.email到其他電腦或扣案的電腦以不同子目錄
      進行勘驗即可，除麥奇數位股份有限公司於97年5月19 日
      函覆的比對列表所示的客戶名單外，沒有提供其他客戶名
      單，伊有以電腦檔案來檢視比對的資料，在電腦勘驗過程
      中，這些關鍵畫面除了錄音錄影外，也有做成書面簡報即
      如臺灣臺中地方法院檢察署97年度偵續字第110號卷頁179
      至198之資料，且有逐一詢問在場人員，該等書面資料都
      是現場製作，而為了整理資料使畫面好看，才沒有列印到
      右下角的時間紀錄，但均存檔在光碟內，從書面觀之，該
      簡報第1頁有標示到Backcup.bkf是當日下午2時29分28 秒
      找到，第6頁下右角標示時間是下午2時34分開啟Backcup.
      bkf的檔案，就是伊所述的還原，第9頁標示時間下午2時
      40分是伊要選取還原的檔案的存放處，第10頁下午2時40
      分是詢問是否要為安全性的設定，是續前頁的動作，第13
      頁是關於備份檔案的紀錄檔，是下午2時41分開始還原，
      下午3時完成還原，第15頁左下方反黑標示是還原出來的
      檔案，後面有標示時間大約是下午2時58分到3時，第16頁
      是到子目錄查詢的資料，第17頁是在還原Backcup.bkf後
      搜尋過程，當時是下午5時26分，是以左上角客戶名稱來
      搜尋，第29頁顯示ClinetMailAddress.email建立的時間
      為95年12月21日下午7時49分，第20頁摘錄ClinetMailAdd
      ress.email的內容是1個筆記本的檔案，因為第19頁是要
      列印較大的字體，所以有放大，故導致右下角的時間無法
      列印出來，伊可回去找出原始檔案後陳報當時找到Clinet
      MailAddress.email及其他找尋到的頁面的時間…整個勘
      驗過程中，伊不知道要找那個檔案資料，只是辛○○說有
      ，所以我們做了很多搜尋的動作，例如在提給鈞院的還原
      備份檔BACKUP.BKF的相關流程T21、T22等部分，可以發現
      伊是用人名去搜尋，看能否搜尋到有無柯富元或林璟汝等
      歌倫比亞公司的會員資料，而沒有搜尋到，所以勘驗電腦
      過程光碟才會錄到伊有詢問說「有無搜尋到」的問題等語
      (見本院第2779號卷頁113反至116)，且證人壬○○復於97
      年12月5日以內政部警政署刑事警察局刑研字第097018576
      1號函文檢覆以「時間」編排簡報資料1份，並說明：『勘
      驗過程簡報資料摘錄開始時間為下午2時31分，…發現「C
      linetMailAddress.email」檔案之時間為下午3時21分至3
      時22分』等語，有該份函文1份附卷可稽，而本院於98年2
      月27日就扣案之電腦主機、由證人辛○○及戊○○2人當
      場操作進行勘驗，勘驗結果即如證人辛○○及戊○○當庭
      解說證述：『電腦開啟後，第一個畫面即是本院第2779號
      卷頁134，該畫面是還原Backcup.bkf檔案，還原後在該畫
      面可以看到同卷頁134所看到的三個檔案，分別是WWWROOT
      、UTILITYS、PUDLIC，其讀取的時間是2008年5月15日下
      午3時、2時58分及2時58分，我們要找的檔案就在PUBLIC
      檔案夾，因為目前無法列印，所以將此畫面存取在隨身碟
      之由法院電腦工程師所建置為「3」的檔案中，檔名為DOC
      1.DOC，現在開啟PUBLIC的目錄後後，看到IT資訊部，再
      開啟後就看到本院第2779號卷頁125的ClientMailAddress
      .email，我們檢視該畫面所顯示得該份檔案之大小及類型
      及修改時間，均與本院第2779號卷頁152相同 (即下午3時
      21分)，還原的動作及流程，即係本院第2779號卷頁134至
      149頁，開啟ClientMailAddress.email檔案，即出現本院
      第2779號卷頁153的畫面 (即客戶資料畫面)，並當庭存在
      上揭法院電腦工程師所建置的「3」檔案中，檔名為Clien
      tMailAddress.email』等情，嗣本院於同日再勘驗97年5
      月15日勘驗電腦錄影錄音光碟結果為：「錄影一開始，戊○○在錄影畫面中，以口頭向在場的人告知現在時間為97
      年5月15日下午2時20分，該錄影畫面所顯示的錄影總時間
      為3小時14分35秒，加計起來，錄影結束時間為下午5時34
      分35秒，二、在錄影時間為57分05秒時，由辛○○在錄影
      勘驗當時，找到本院第2779號卷頁153的畫面  (即客戶資
      料畫面) ，亦即本日本院勘驗扣案電腦主機內所顯示、存
      取於法院工程師所建置的「3」檔案中，檔名為ClientMai
      lAddress.email，並當庭列印下來之資料 (即附於本院第
      2779號卷頁222至285的客戶資料)，三、錄影畫面經過3小
      時又13分10秒，雖無錄到乙○○、庚○○及己○○3人離
      開的畫面，但是有聽到關門的聲音，且乙○○、庚○○及
      己○○3人均當庭確認是此時離開」等情，嗣證人戊○○
      亦到庭證述：當時伊交給鈞院的光碟，是把三個多小時的
      資料壓縮過的，後來壬○○有分開成為四個檔案還原，這
      是沒有壓縮過的檔案，所以比較清楚，茲當庭將沒有壓縮
      過的檔案共存成四片光碟交予鈞院，另今日提出的擷取畫
      面是存在該四片光碟中編號2的光碟內，時間係6分35  秒
      左右至7分50幾秒為止的畫面等語  (見本院第2779號卷頁
      316反)，且本院當庭審閱證人戊○○上開提出之編號5至8
      的擷取畫面，核與本院第2779號卷頁153所示之客戶資料
      內容相符，故綜據上述，警方自扣案之康培士公司內證人
      辛○○所使用之電腦主機內確實找到上開ClientMailAd
      dress.email檔案，及自該檔案開啟後所顯示之客戶資料
      內容，且找到該檔案及資料內容之時間係97年5月15日下
      午3時21分許，是被告乙○○及己○○前揭辯述其等在勘
      驗電腦現場，於警方找到上開ClientMailAddress.email
      檔案及自該檔案開啟後所顯示之客戶資料內容之前，已先
      行離開，及警方勘驗當時並未發現何電子郵件名單的檔案
      等詞，均洵無可取，不足採信。
(二)、又證人辛○○到院證述：伊於95年12月中旬，與己○○在
      康培士公司吧台區外面陽台，由乙○○指示伊與己○○進
      入歌倫比亞公司的系統取得客戶資料作為康培士公司業務
      擴張之用，意指就將屆期的客戶為業務開發，當時未規劃
      何人負責何範圍，僅討論先由伊測試歌倫比亞公司系統的
      帳號密碼，之後測得丁○○電子郵件信箱的帳號、密碼，
      並就該信箱進行資料的搜尋整理，在給己○○的資料中，
      己○○指出有一個有關歌倫比亞公司內部資訊系統的網站
      ，該網址是提供給歌倫比亞公司執行長楊明於國外出差時
      可以看到公司內部系統之用，當時己○○在伊的電腦上操
      作該網址試圖從該網址找尋客戶資料，己○○協助伊找到
      查詢客戶資料的功能項，後續伊整理出客戶資料進行擷取
      的動作，擷取完後整理成EXCEL檔及列印出成書面資料，
      己○○有協助伊將此份資料交付給業務經理，且當時伊將
      資料全部下載存入康培士公司資料庫系統，並整理成一Ex
      cel檔，本來康培士公司的6樓財務部門隔壁的小房間有3
      臺伺服器，其中1臺檔案伺服器可以找出資料，但現已刪
      除，因伊當時得知歌倫比亞公司知悉此事，有建議己○○
      預先就客戶資料刪除，且伊受乙○○指示後，將上述公司
      資料庫系統及Excel檔都予以刪除，伊於97年4月1日所出
      具的聲明書的內容與之前所供述之詞不同，乃係因為伊想
      在法院為判決前與歌倫比亞公司為和解，另伊習慣會在例
      行性會議中錄音，96年7月27日的會議亦屬例行性會議，
      故伊有錄音，伊與庚○○談話部分的錄音，是因為乙○○
      與庚○○的態度不明，基於自我保護而錄音等情（見本院
      第2779號卷頁74至81、116反至119），核與其在檢察官偵
      訊時所證稱：乙○○於95年12月中在康培士公司六樓陽台
      ，私底下指示己○○與伊侵入歌倫比亞公司內竊取資料，
      伊進入丁○○之信件內有歌倫比亞公司的系統建制資料，
      並取得歌倫比亞公司董事長楊明的帳號，再交由己○○研
      判何系統為歌倫比亞公司建制之客戶資料系統，再藉由己○○的協助而取得客戶資料（見臺灣臺中地方法院檢察署
      97年度偵續字第110號卷頁35至36）等語及其於97年4月1
      日所出具的聲明書的內容即「乙○○於95年12月中旬週五
      員工例行性會議後，約上午11點，在康培士公司六樓陽台
      指示員工己○○及我進入歌倫比亞公司系統取得客戶資料
      ，因當期業務狀況不好，所以供業務部增加業績使用…董
      事長（即乙○○）要求我們執行，並說若有任何法律責任
      他會一個人負責…嗣取得歌倫比亞公司的客戶資料後，董
      事長（即乙○○）指示我和己○○將年前即將到期的客戶
      整理出來，交給業務部經理曾名正」（見上開第110號偵
      續卷頁27至28）均互核大致相符，而證人辛○○前於警詢
      時所供述：伊有撰寫網頁搜尋程式，用「學習美語」、「
      電子郵件」、「或是行動電話」等關鍵字搜尋網頁，從中
      過濾電子郵件或行動電話，另外也有在網路上買過名單，
      伊有進入過哥倫比亞公司的郵件系統及內部的系統，瀏覽
      過該公司的客戶系統資料，及該公司表單及內部流程，伊
      沒有刻意去下載，但會暫存在電腦的Temporary Internet
      F iles中，且會定期清理，伊只是要瞭解系統中有何漏洞
      ，沒有人指示伊這樣做之詞（見臺灣臺中地方法院檢察署
      96年度偵字第5460號卷頁3至4），及其在檢察官偵訊時所
      供稱：伊經由丁○○的帳號進入康士坦公司，是因為他們
      公司曾打算向跟伊購買程式，所以有留電子郵件給伊，伊
      才用他的帳號做測試並入侵公司網址…伊因為要申請研究
      所以撰寫破解電子郵件帳號密碼程式，且伊和歌倫比亞公
      司的程式設計師認識，故伊以所撰寫的程式測試可否侵入
      歌倫比亞公司的電腦系統，嗣有發現程式安全的設定有問
      題，伊有告知該公司的客服人員等詞（見上開第54 60 號
      偵卷頁48反、69），核其供述內容並未能合理解釋其何以
      會選定歌倫比亞公司的系統並瞭解該系統有何漏洞，及何
      以僅因與歌倫比亞公司程式設計師認識即以撰寫破解電子
      郵件帳號密碼程式測試可否侵入歌倫比亞公司的電腦系統
      ，且如上（一）所述，證人辛○○入侵歌倫比亞公司電腦
      系統後確有下載該公司客戶資料內容，則此亦與證人辛○○前揭供述其欲瞭解系統有何漏洞，及其所撰寫破解電子
      郵件帳號密碼程式測試可否侵入歌倫比亞公司的電腦系統
      等目的大相逕庭，再衡情證人辛○○於康培士公司擔任網
      管及程式設計之職務，實無就與其職務無關之歌倫比亞公
      司電腦系統內的客戶資料為入侵與擷取等作業動作之必要
      ，且亦未見有何其他證人辛○○從事上揭入侵歌倫比亞公
      司電腦系統並下載該公司客戶資料之個人合理須求及原因
      ，復參以證人辛○○所提出康培士公司於96年7月27日之
      會議錄音譯文其中：「曾名正：…他提供給我的2個名單
      ，…問我名單怎麼來」、「姚健傑：…他說這客戶有打電
      話給他，他說不曾聽過我們，…那相似度那麼高的情形下
      ，要怎麼回答」、「姚健傑：他會問說人家收到你的電話
      ，但是卻不是透過你們的廣告而來的…最主要是要套名單
      是怎麼來的」、「薛博文：那名單怎麼來的」、「潘文正
      ：我沒有名單，就陌生拜訪啊，就手機亂撥的啊」、「姚
      健傑：我覺得不要講隨便亂撥…會不會去調通聯紀錄，那
      我們的通聯紀錄相似度更高」、「薛博文：…名單怎麼來
      的，我們就是有廣告，有入口網站」、「己○○：電話簿
      我們也打啊」、「張瓊文：就說他自己來電，說每天我們
      打出去的電話很多，接到的電話已很多，那他去過很多間
      ，其中一間是歌倫比亞，所以我有做這樣的紀錄，所以我
      就是跟他邀約」、「辛○○：事實上是這樣嗎」、「張瓊
      文：事實上不是這樣子的」、「張瓊文：事實上是我打那
      個名單」、「曾名正：他現在就是要查說這名單怎麼出來
      的」等之類的內容，可知康培士公司此次會議係針對警方
      自扣案之ACER電腦主機所查得客戶資料的來源及取得情形
      而為開會討論，亦徵該份客戶資料的取得行為顯與康培士
      公司有密切關係，蓋倘僅屬證人辛○○個人違法入侵下載
      之行為，則康培士公司實無須於內部會議就此與員工討論
      將來開庭時應如何回答及陳述之事，並對照被告乙○○、
      己○○2人之共同選任辯護人就證人辛○○所提出其與被
      告庚○○之談話內容錄音所為譯文，其中：「庚○○：因
      為我覺得你不要跟你媽說，是董事長（即乙○○）指派你
      這樣做，你可以照起訴書上次跟檢察官所陳述的，就是搜
      尋當中，你有看到電子郵件，…你才嘗試說進入看一下，
      只是想要測試下程式而已」等內容 (見本院第2779號卷頁
      125)，應認為前揭入侵歌倫比亞公司電腦系統並下載該公
      司客戶資料之行為並非係證人辛○○單純個人的違法行為
      ，是證人辛○○前開於本院審理時及於第11 0號偵續卷所
      為之證述內容較屬真實而可信；復證人丁○○到庭證稱：
      起先伊公司 (即歌倫比亞公司) 的客戶表示接到電話或收
      到電子郵件時，即懷疑是否公司電腦遭到入侵，後來又發
      現之前在公司有作一些機制，把快要到期的客戶資料及公
      司員工的假資料，放到公司系統的首頁上，結果這些員工
      也收到康培士公司傳來的簡訊，故認為應該是資料外洩了
      ，才去警局報案，伊公司每月都會提供費用作行銷，被告
      將伊公司之客戶資料取走，即係伊公司的損失，當時警方
      提供電子郵件名單資料供伊比對，伊從電子郵件資料反推
      客戶的人名及電話，發現與歌倫比亞公司的客戶名單重疊
      的比例為百分之九十幾等語 (見本院第2779號卷頁313 至
      314)；故綜此，被告乙○○辯述其未指使被告己○○及證
      人辛○○為本件犯行之詞，及被告己○○辯述其未協助證
      人辛○○共同入侵歌倫比亞公司電腦系統及下載該公司的
      客戶名單之詞，核均非可信。
(三)、此外，本件上開犯罪事實業經告訴代理人丙○○到庭指證
      屬實在卷，另上述自ClientMailAddress.email檔案開啟
      後所取得之電子郵件帳號4565筆 (即本院當庭列印下來之
      附於本院第2779號卷頁222至285的客戶資料) ，經告訴人
      歌倫比亞公司進行比對後，其中計有4384筆電子郵件帳號
      與告訴人歌倫比亞公司之會員電子郵件帳號相符，相符比
      率為96.04%，有內政部警政署刑事警察局於97年6月11日
      以刑偵六五字第0970087153號函覆明確在卷，並檢附勘驗
      電腦內相關電磁紀錄之職務報告書及勘驗電腦過程簡報、
      勘驗之錄影光碟、麥奇數位股份有限公司於97年5月19日
      麥奇 (法)字第97004號函及電子郵件帳號比對內容等件在
      卷可參，復有中華電信數據通信分公司南區客服中心回覆
      單（查詢ADSL網路IP位址）、刑事警察局偵六隊五組偵查
      報告、內政部警政署刑事警察局96年4月25日及9月4日之
      電腦鑑識報告、發送予歌倫比亞公司客戶之手機簡訊照片
      與電子郵件內容列印資料、行動電話通聯調閱查詢單明細
      等件在卷可佐，並有客戶資料及系統原始、收發郵件工具
      程式及郵件備份等光碟3片、ACER電腦主機、電腦螢幕、
      電腦鍵盤及電腦滑鼠各1件扣案可證，是本件事證明確，
      被告乙○○、己○○2人上開犯行已堪認定。末起訴書雖
      記載「…下載取得該電腦設備中所儲存，包括歌倫比亞公
      司之客戶資料、客戶訪談紀錄及相關營業資訊等電磁紀錄
      …」等文字，而據上所述之證據資料顯示之內容，爰更正
      為「下載取得該電腦設備中所儲存之哥倫比亞公司客戶資
      料之電磁紀錄後」之文字，較為妥適，附此敘明。
三、核被告乙○○、己○○2人上揭所為，係犯刑法第358條無故
    輸入他人帳號密碼入侵他人電腦設備罪、同法第359條無故
    取得他人電磁紀錄罪；又被告乙○○、己○○2人於同一密
    接之時間內，接連多次無故入侵他人電腦及無故取得他人電
    腦之電磁紀錄，應成立接續犯。被告乙○○、己○○2人與
    另案共犯辛○○就上開犯行，互有犯意聯絡及行為分擔，應
    論以共同正犯。又被告乙○○、己○○2人以一行為觸犯刑
    法第358條無故輸入他人帳號密碼入侵他人電腦設備罪、同
    法第359條無故取得他人電磁紀錄罪，為想像競合犯，應從
    較重之同法第359條無故取得他人電磁紀錄罪處斷。爰審酌
    被告乙○○所實際經營及被告己○○所任職之康培士公司與
    告訴人歌倫比亞公司均係從事英語教學諮詢事業，屬同業競
    爭關係，被告乙○○不思以正當方法取得客戶名單，竟指使
    員工即被告己○○及另案共犯辛○○進行上開違法入侵歌倫
    比亞公司電腦系統及取得該公司客戶名單之電磁紀錄的方式
    以取得客戶資料，及被告己○○身為康培士公司之電腦工程
    師，亦違背其職務本旨，而同意與另案被告辛○○共同進行
    上開電腦入侵及存取客戶資料之行為，並其等犯罪之手段及
    本件犯罪致生告訴人歌倫比亞公司所受電腦系統遭到入侵、
    客戶資料名單洩漏等損害，及被告乙○○、己○○2人犯罪
    後均未坦承犯行，未見悔意，且尚未與告訴人歌倫比亞公司
    達成和解等一切情狀，各量處如主文所示之刑。另按中華民
    國九十六年罪犯減刑條例業於96年7月4日公布，並自96年7
    月16日施行，該條例第2條明文規定：「犯罪在中華民國96
    年4月24日以前者，除本條例另有規定外，依下列規定減刑
    ：三、有期徒刑、拘役或罰金，減其刑期或金額二分之一」
    ；本件被告乙○○、己○○2人所犯上揭無故輸入他人帳號
    密碼入侵他人電腦設備罪、同法第359條無故取得他人電磁
    紀錄罪之犯罪時間，係在96年4月24日以前，故依上開規定
    ，本院應減其有期徒刑二分之一，並諭知易科罰金之折算標
    準，以資懲儆。末按共同正犯因相互間利用他人之行為，以
    遂行其犯意之實現，本於責任共同之原則，有關沒收部分，
    對於共犯間供犯罪所用之物，自均應為沒收之諭知，最高法
    院89年度台上字第6946號判決可資參照，本件另案共犯辛○○所有之東芝牌筆記型電腦1臺，經內政部警政署刑事警察
    局鑑定結論：「…1、…該硬碟內查無辛○○所提及之本案
    自動開啟歌倫比亞公司網頁SCRIPT程式」，有該局96年9月4
    日之電腦鑑識報告書1份在卷可查，而證人鑑識人員李明舫
    於檢察官偵訊時亦到庭證述：依照鑑定的資料，只能看出辛○○有使用桌上型電腦侵入歌倫比亞公司的相關網站，其他
    並沒有發現之情（見臺灣臺中地方法院檢察署96年度偵字第
    10047號卷頁29反），故雖未查得本件犯罪所違法取得之電
    磁資料，惟依證人辛○○在本院審理中證述：下載地點是在
    我家即臺中市西區○○區○段152之7號1樓網路，公司部分就
    是透過遠端電腦連到我家的電腦再連到歌倫比亞企業集團網
    站，因為透過遠端電腦連到我家的電腦，所以即便在公司的
    電腦操作連接哥倫比亞企業集團網址，也只是顯示家中電腦
    位址之情 (見本院第2779號卷頁76) ，故應可認定係共犯辛○○所有供犯罪所用之物，爰依刑法第38條第1項第2款之規
    定宣告沒收之；另本件經警方搜索查獲之另案共犯辛○○所
    使用而為康培士公司所有之ACER電腦主機，雖經內政部警政
    署刑事警察局鑑定結論：「…在此電腦主機發現…由System
    00000000.log內記載曾於2006年12月12日3次攻擊電子郵件
    伺服器之帳號密碼」、「…2、經分析比對…，判斷辛○○
    桌上型電腦曾於95年12月12日11時53分以「sliverchiu」帳
    號登入mail.sma  rtabc.com伺服器」，有該局96年4月25日
    96年9月4日之電腦鑑識報告書各1份在卷可按，係屬犯罪所
    用之物，惟非係被告乙○○及己○○2人所有之物或另案共
    犯辛○○所有之物，爰不予宣告沒收；又證人戊○○在本院
    審理時證稱：客戶資料及系統原始、收發郵件工具程式及郵
    件備份等光碟3片，係從扣案之ACER電腦主機及相關處所取
    得之與本案犯罪有關的備份資料等語 (見本院第2779號卷頁
    319)，是縱認係本件犯罪所得之物，惟非屬被告乙○○及己○○2人所有或另案共犯辛○○所有之物，而為康培士公司
    所有，爰不予宣告沒收，均附此敘明。
貳、無罪部分：
一、公訴意旨略以：被告庚○○為康培士公司之登記負責人，並
    與被告乙○○共同負責經營康培士公司，而被告己○○及辛○○則為康培士公司之程式設計及網路管理工程師，負責網
    路管理工作。詎被告乙○○、庚○○、己○○與證人辛○○
    竟基於妨害他人電腦使用之犯意聯絡，於95年12月間，由被
    告乙○○指示證人辛○○、被告己○○2人設法進入歌倫比
    亞公司系統以取得客戶資料，嗣先由證人辛○○測得歌倫比
    亞公司員工丁○○之電子郵件帳號及密碼後，並依該電子郵
    件內之通訊人紀錄資料，查知歌倫比亞公司董事長楊明的帳
    號，證人辛○○再將上揭資料交由被告己○○研判何系統係
    歌倫比亞公司建制客戶資料之系統，並於臺中市○○區○○
    街490號之康培士公司辦公處所，與被告己○○共同瀏覽歌
    倫比亞公司內部的網站，及於其位在臺中市○區○○路1段
    152 之7號1樓之住處，接續多次利用電腦及網路連線設備連
    線至歌倫比亞公司之電子郵件伺服器（網址mail.smartabc.
    com），並先後輸入上開證人丁○○之電子郵件的帳號、密
    碼，而入侵哥倫比亞公司之前揭網站伺服器主機等電腦相關
    設備，且下載取得該電腦設備中所儲存之哥倫比亞公司客戶
    資料及相關營業資訊之電磁紀錄後，即據此發送電子郵件及
    手機簡訊予歌倫比亞公司之前述客戶，為康培士公司招攬業
    務，致生損害於歌倫比亞公司，因認被告庚○○涉犯刑法第
    358條無故輸入他人帳號密碼入侵他人電腦設備罪、同法第
    359條無故取得他人電磁紀錄罪嫌等詞。
二、按犯罪事實應依證據認定之，無證據不得認定犯罪事實；不
    能證明被告犯罪或其行為不罰者，應諭知無罪之判決，刑事
    訴訟法第154條第2項、第301條第1項分別定有明文。又認定
    不利於被告之事實，須依積極證據，苟積極證據不足為不利
    於被告事實之認定時，即應為有利於被告之認定，更不必有
    何有利之證據。另按事實之認定，應憑證據，如未能發現相
    當證據，或證據不足以證明，自不能以推測或擬制之方法，
    以為裁判基礎；又認定犯罪事實，所憑之證據，雖不以直接
    證據為限，間接證據亦包括在內，然無論直接或間接證據，
    其為訴訟上之證明，須於通常一般之人均不致於有所懷疑，
    而得確信其為真實之程度者，始得據之為有罪之認定，倘其
    證明尚未達到此一程度，而有合理性懷疑之存在時，即無從
    為有罪之認定，此有最高法院30年上字第816號判例、40年
    臺上字第86號判例、30年上字第1831號判例、76年臺上字第
    4986號判例可資參照，次按事實審法院對於證據之取捨，依
    法雖有自由判斷之權，然積極證據不足證明犯罪事實時，被
    告之抗辯或反證縱屬虛偽，仍不能以此資為積極證據應予採
    信之理由，此有最高法院30年上字第482號判例要旨參照。
三、本件訊據被告庚○○堅詞否認有何上開刑法第358 條無故輸
    入他人帳號密碼入侵他人電腦設備罪、同法第359條無故取
    得他人電磁紀錄罪等犯行，並辯稱：伊不知道為何辛○○於
    偵訊中說伊有要求他竊取業務及行銷數據，伊沒有參與本件
    犯行，亦未指使辛○○為本案犯行，關於錄音部分，係因辛○○有提及他的父母親身體不佳，伊基於關心告知其不要在
    電話中向他們提及訴訟之事，就電腦行銷小姐部分，伊未指
    使等詞。經查，證人辛○○在本院審理時雖證述：庚○○原
    本是掛名的負責人，後來進入財務部門，也進入行銷部門，
    伊入侵完後取得資料，有向庚○○報告是否要將其資料存入
    公司資料庫，伊於97年4月14日偵訊時提及被告乙○○交代
    伊執行入侵電腦後，庚○○曾在行銷部的辦公室要求伊竊取
    一些業務和行銷數據之內容為實在，且之後資料有交給庚○○，…己○○有向庚○○報告要請一位電話行銷的小姐為英
    語問卷調查，所以己○○有將整理出來的客戶資料列印出來
    再混入其他客戶供小姐電話問卷等詞（見本院第2779號卷頁
    76  反至77），惟證人辛○○亦於檢察官偵訊時證述：庚○○不曾指示伊侵入電腦竊取資料之情（見上開第110號偵續
    卷  頁36），且其於97年4月1日所出具的聲明書的內容亦記
    載「當時行銷部主管為庚○○女士，是當時康培士公司之負
    責人…因為業務部同仁多數來自歌倫比亞公司，這樣很容易
    被業務察覺而懷疑資料來源，所以庚○○女士同意後，資料
    加入了邱經理信箱中線上預約的名單，也因此庚○○女士知
    道董事長乙○○有指示我和己○○進入歌倫比亞公司取得資
    料」之情，足見被告庚○○並無與被告乙○○共同指使被告
    己○○及證人辛○○違法入侵歌倫比亞公司電腦系統取得客
    戶資料之電磁紀錄之行為，而依前述被告乙○○、己○○2
    人之共同選任辯護人就證人辛○○所提出其與被告庚○○之
    談話內容錄音所為譯文，其中：「庚○○：因為我覺得你不
    要跟你媽說是董事長（即乙○○）指派你這樣做，你可以照
    起訴書上次跟檢察官所陳述的，就是搜尋當中，你有看到電
    子郵件，…你才嘗試說進入看一下，只是想要測試下程式而
    已」等內容，僅能證明於被告己○○及證人辛○○違法取得
    歌倫比亞公司客戶資料後，被告庚○○對於取得歌倫比亞公
    司客戶資料之事係屬知悉，惟尚不足以證明被告庚○○對於
    本件犯罪事實，與被告乙○○、己○○及共犯辛○○間有犯
    意聯絡及行為分擔之情形，又證人辛○○雖於檢察官偵訊時
    亦證稱：伊與己○○執行此事數日後，庚○○在行銷部辦公
    室對伊說，除了客戶資料外，可否竊取一些業務和行銷數據
    ，之後，伊除了客戶資料外，也會下載庚○○所要的資料給
    她之詞（見上開第110號偵續卷頁36），及其於97年4月1日
    所出具的聲明書的內容即「…庚○○還指示我取得歌倫比亞
    公司行銷的媒體數據與業績數據供作決策參考」（見前揭第
    110號偵續卷頁27至28），惟承上揭壹、二、（一）所述及
    壹、二、（三）所載證據資料所示，並未能勘驗到或證明有
    自歌倫比亞公司電腦系統違法取得何業務和行銷數據資料的
    電磁紀錄之證據，亦無證人辛○○有向庚○○報告是否要將
    資料存入公司資料庫及被告庚○○有告知被告己○○請一位
    電話行銷的小姐為英語問卷調查之相關佐證，是公訴人就被
    告庚○○所舉前開證據，仍無法達到令通常一般之人均不致
    於有所懷疑，而得確信被告庚○○確有為本件無故輸入他人
    帳號密碼入侵他人電腦設備罪及無故取得他人電磁紀錄罪等
    犯行之程度。此外，復查無其他證據足資證明被告庚○○有
    公訴人所指之犯行，故本件既尚未能證明被告庚○○犯罪，
    則依法應就被告庚○○諭知無罪之判決。
據上論斷，應依刑事訴訟法第299條第1項前段、第301條第1項前
段，刑法第28條、第358條、第359條、第55條、第41條第1項前
段、第38條第1項第2款，刑法施行法第1條之1第1項、第2項但書
，中華民國96年罪犯減刑條例第2條第1項第3款、第7條、第9條
，判決如主文。
本案經檢察官甲○○到庭執行職務。
中    華    民    國    98    年    3    月    27     日
                   刑事第三庭  審判長法  官  周瑞芬
                                     法  官  陳思成
                                     法  官  楊曉惠
以上正本證明與原本無異。
如不服本判決，應於收受送達後10日內向本院提出上訴書狀（應
敘述具體理由並附繕本）。
上訴書如未敘述理由，應於上訴期間屆滿後20日內補提理由書於
本院。
                                     書記官  謝明倫
中    華    民    國    98    年    3     月    27    日
附錄本案論罪科刑法條：
刑法第358條：
無故輸入他人帳號密碼、破解使用電腦之保護措施或利用電腦系
統之漏洞，而入侵他人之電腦或其相關設備者，處3年以下有期
徒刑、拘役或科或併科10萬元以下罰金。
刑法第359條：
無故取得、刪除或變更他人電腦或其相關設備之電磁紀錄，致生
損害於公眾或他人者，處5年以下有期徒刑、拘役或科或併科20
萬元以下罰金。


司法院資訊處製作；財團法人民間司法改革基金會備份。
